【裁判字號】    90,訴,336
【裁判日期】    901212
【裁判案由】    商標註冊
【裁判全文】
臺北高等行政法院判決                                九十年度訴字第三三六號
                              .
    原      告  甲○○
    訴訟代理人  乙○○
    被      告  經濟部智慧財產局
    代  表  人  陳明邦（局長）
    訴訟代理人  丙○○
右當事人間因商標註冊事件，原告不服經濟部中華民國八十九年十一月十六日經（八
九）訴字第八九○八九四一四號訴願決定，提起行政訴訟。本院判決如左：
    主  文
原告之訴駁回。
訴訟費用由原告負擔。
    事  實
一、事實概要：
    緣原告於民國八十七年八月二十五日以「膳魔師」商標（下稱系爭商標，見附圖
    一），指定使用於當時商標法施行細則第四十九條所定商品及服務分類表第九類
    之電熨斗、蒸氣熨斗商品，向被告機關申請註冊，申請案號為第0000000
    00號，經被告機關審查，認系爭商標圖樣上之中文「膳魔師」與皇冠金屬工業
    股份有限公司（下稱皇冠公司）之註冊第五七九八二四號商標，首創使用於各種
    燜燒鍋、不鏽鋼鍋等商品上之著名「膳魔師」商標（下稱據以核駁商標，見附圖
    二）近似，有使消費者對其產製主體產生混淆誤認之虞，應不准註冊，以八十九
    年七月十九日商標核駁第二五二七○三號審定書為核駁之處分。原告不服，主張
    系爭商標無使消費者產生混淆誤認之虞，並無違反商標法第三十七條第七款規定
    等理由，提起訴願，經遭駁回，遂向本院提起行政訴訟。
二、兩造聲明：
  (一)原告聲明求為判決：
    訴願決定及原處分均撤銷。
  (二)被告聲明求為判決：
    原告之訴駁回，訴訟費用由原告負擔。
三、兩造之爭點：
    案外人皇冠公司申請註冊之據以核駁商標「膳魔師」商標，是否為著名商標，原
    告申請註冊之「膳魔師」商標是否有致公眾混淆誤認之虞。
  (一)原告主張之理由：
    1.按商標法第三十七條第七款之「相同或近似於他人著名之商標或標章， 有致公
      眾混淆誤認之虞」，所稱著名商標或標章，係指有客觀證據足以認定該商標或
      標章已廣為相關事業或消費者所普遍認知者，為同法施行細則第三十一條第一
      項所明定，被告機關於八十八年九月十七日所為之中台異字第八八○八○七號
      商標異議審定書認定皇冠公司自八十一年六月二十七日即以中文「膳魔師」申
      准註冊第五七九八二四號等商標在案，其「膳魔師」燜燒鍋、不繡鋼鍋等商品
      透過國內三家無線電視台及有線電視台廣告促銷，並於中國時報、民生報、聯
      合報、自由時報等各大報紙及「ＢＡＺＡＡＲ」、「ＥＬＬＥ」、「薇薇」、
      「美麗佳人」等雜誌刊登廣告宣傳，此外復於新光三越、環亞百貨、太平洋崇
      光百貨、遠東、中友等百貨公司設置專櫃銷售，該商標所表彰之信譽堪認已廣
      為相關公眾所共知而達著名商標之程度，惟查所謂「著名商標」所應審究者乃
      已為消費者普遍認知之客觀證據，證明消費者已普遍認知而達著名之程度，並
      非僅憑曾於多家媒體廣告及百貨公司設置專櫃銷售，即認已廣為消費者普遍認
      知而達著名程度，忽略其廣告次數、廣告持續時間、日期、時段、商品銷售量
      、銷售範圍、消費者接受程度、消費者評價、同業評價、市場占有率等重要因
      素，所為認定實嫌率斷粗糙，況皇冠公司檢附於中台異字第八八○八○七號審
      定案之證據，其市場配置及銷售網點亦僅二十四處專櫃，銷售據點甚少，尤其
      銷售點集中於部分區域，並未遍及全國各地，依著名商標或標章認定要點四，
      著名商標或標章之認定，應綜合下列各項因素判斷之：
      (1)商標或標章使用期間及地域範圍。
      (2)商標或標章所使用商品及服務之範圍及其銷售量。
      (3)廣告、宣傳之方式、數量、期間及範圍。
      (4)商品或服務之經銷管道、販賣場所。
      (5)商標或標章識別性之程度。
      (6)商標或標章權人之企業規模及其多角化經營之可能性。
      (7)同業或消費者間之評價。
      (8)其他足以認定著名商標或標章之因素。
      另依該要點五，要點四各項因素依下列證據證明之：
      (1)全國各地產品或服務銷售發票、行銷單據、進出口單據及其銷售數額統計之
        明細等資料。
      (2)國內、外之報章、雜誌或電視等大眾媒體持續廣告資料。
      (3)全國各地銷售據點及其銷售管道、場所之配置情形。
      (4)商標或標章在市場上同行業間之評價、銷售額排名、廣告額排名或其營業狀
        況等資料。
      (5)商標或標章創用年限及其持續使用等證明。
      (6)商標或標章在國內、外註冊之情況。
      (7)商標在國內、外註冊之情況、
      (8)商會、相關公會或其他具公信力機構出具之相關證明或市場調查報告等資料
        。
      (9)相關主管機關之見解或為相關之認定。
      (10)商標或標章著名之其他證明資料。
      故被告機關僅據皇冠公司提出上開要點五之(2)、(3)之部分證據即認定皇冠公司
      之據以核駁商標為著名商標，自失客觀公允，未依法綜合各相關證據詳究判斷
      ，難令人信服。
    2.依處理公平交易法第二十條原則第十項判斷相關事業或消費者所普遍認知之考
      量因素，應綜合審酌左列事項：
    (1)以該表徵為訴求之廣告量是否足使相關事業或消費者對該表徵產生印象。
    (2)具有該表徵之商品或服務於市場之行銷時間是否足使相關事業或消費者對該
        表徵產生印象。
    (3)具有該表徵之商品或服務於市場之銷售量是否足使相關事業或消費者對該表
        徵產生印象。
    (4)具有該表徵之商品或服務於市場之占有率是否足使相關事業或消費者對該表
        徵產生印象。      
      (5)具有該表徵之商品或服務是否經媒體廣泛報導足使相關事業或消費者對該表
        徵產生印象。
      (6)具有該表徵之商品或服務之品質及口碑。
    (7)當事人就該表徵之商品或服務提供具有科學性、公正性及客觀性之市場調查
        資料。
    (8)相關主管機關之見解。
      故被告機關亦未綜合審酌說明皇冠公司之據以核駁商標是否具有上開各項表徵
      ，即逕認其為著名商標，已廣為相關公眾所共知，顯無所據，未依法認定。
    3.被告機關中台異字第八八○八○七號商標異議審定書認定，皇冠公司使用於各
      種燜燒鍋、不鏽鋼鍋等商品之中文「膳魔師」商標為著名商標，雖原告未提起
      訴願而確定在案，然該確定審定書僅具拘束該案之效力，並無當然拘束他案之
      效力，況該確定審定書倘有違法瑕疵，仍得依法定程序加以指摘推翻，故被告
      機關所為皇冠公司之據以核駁商標為著名商標之審定過程既有未依法定證據充
      分綜合考量之瑕疵，該商標是否為著名商標本即可議，本件是否當然援引被告
      機關中台異字第八八○八○七號商標異議審定書為唯一判斷依據，即有疑問，
      自應重行依法綜合各項證據判斷認定皇冠公司之據以核駁商標是否已達著名程
      度，方能論斷系爭商標有無適用商標法第三十七條第七款加以核駁。
    4.退步言，縱消費者對皇冠公司之據以核駁商標名稱有所認知，然其認知之程度
      是否普遍？認知之商品類別亦應有所限制，而非毫無範圍，皇冠公司之據以核
      駁商標亦非可毫無範圍的使用，訴願決定認系爭商標所使用之商品，雖與據以
      核駁商標使用之商品雖非屬同一或類似，然兩商標所使用之商品為一般常見之
      家用品，性質上絕非毫無關連，卻又未說明有何相關連，查系爭商標申請使用
      於電熨斗、蒸氣熨斗等商品，與據以核駁商標申請使用於燜燒鍋、不鏽鋼鍋等
      商品，於性質、原料、產製過程、產品類型均有極大差異，具一般知識之消費
      者立可區別辨認，並不具任何關聯性，銷售點之分類亦必被區隔為不同類別，
      且商品一為廚房烹煮用具，另為熨燙衣物用具，一般商品購買人為不同使用目
      的而於不同銷售場所購買不同性質、類別商品，實難令消費者有產生混淆誤認
      之虞。
    5.綜上所述，商標審查應以各案審查判斷，不應以與本申請案無關之他案引證為
      據，況他案尚有違法瑕疵存在，尤難執為判斷之唯一基準，系爭商標並無違反
      商標法第三十七條第七款之規定，請判決如原告訴之聲明。
  (二)被告主張之理由：
    按「相同或近似於他人著名之商標或標章，有致公眾混淆誤認之虞者」，不得申
    請註冊，為商標法第三十七條第七款所明定。原告申請註冊之系爭商標圖樣與據
    以核駁商標，二者均為相同中文「膳魔師」，於異時異地隔離觀察及交易連貫唱
    乎之際，在外觀、觀念及讀音上有使消費者對其產生混同誤認之虞，應屬近似之
    商標。又查「膳魔師」係皇冠公司首創使用於各種燜燒鍋、不鏽鋼鍋等商品上之
    商標，早自八十一年申准註冊第五七九八二四號「膳魔師」等商標，並於無線及
    有線電視台、各大報章雜誌等媒體廣泛宣傳，且於國內各大百貨公司廣泛設置專
    櫃銷售，於本件申請註冊日八十七年八月二十五日前，該商標所表彰之信譽堪認
    已廣為相關公眾所共知而達著名商標之程度，業經被告中台異字第八八○八○七
    號商標異議審定書認定在案，且該案因原告並無爭執未提訴願而告確定；原告以
    相同之中文「膳魔師」申請註冊，指定使用於電熨斗、蒸氣熨斗等日用商品，自
    有使一般消費者對其所表彰之商品來源或產製主體產生混淆誤認之虞，應有首揭
    法條規定之適用。至原告指稱二商標之商品於性質、原料、產製過程、產品類型
    均有極大差異，具一般知識之消費者立可區別辨認，並不具關聯性，銷售點之分
    類亦必被區隔為不同類別，且商品一為廚房烹煮用具，另為熨燙衣物用具，實難
    令消費者有產生混淆誤認之虞云云，惟於一般消費觀念，二商品皆為日常家用品
    ，常置於同一場所販賣，性質上絕非毫無關連，且前揭法條之適用亦不以使用於
    同一或類似商品為限，所言自不足採，併予陳明。是被告依法核駁其註冊之申請
    ，並無不合，請判決如被告答辯之聲明等語。
    理  由
一、按商標圖樣「相同或近似於他人著名之商標或標章，有致公眾混淆誤認之虞者」
    不得申請註冊，為商標法第三十七條第七款所明定。所稱著名商標或標章，係指
    有客觀證據足以認定該商標或標章已廣為相關事業或消費者所普遍認知者，復為
    同法施行細則第三十一條第一項所明定。
二、本件原告申請註冊之系爭商標圖樣係由單純中文「膳魔師」所構成，被告機關認
    與皇冠公司首創使用於各種燜燒鍋、不鏽鋼鍋等商品上之著名「膳魔師」商標近
    似，有使消費者對其產製主體產生混淆誤認之虞，且經該局中台異字第八八○八
    ○七號商標異議審定書認定在案，乃為核駁之審定。原告訴稱，被告機關認據以
    核駁商標使用於各種燜燒鍋、不鏽鋼鍋等商品為著名之商標，惟該等商品與系爭
    商標指定使用之電熨斗、蒸氣熨斗商品，一為烹煮食物用之廚房用具，一為熨燙
    衣物用之家電用品，於性質、原料、產製過程及銷售場所均有差異，且不具關連
    性，實難令消費者產生混淆誤認之虞云云。
三、經查，系爭商標與被告機關據以核駁之「膳魔師」商標圖樣均為相同之中文「膳
    魔師」，自屬相同或近似之商標無疑。次查據以核駁商標係屬著名商標一節，亦
    經案外人皇冠公司於另案對原告申請註冊之第八五九四○二號「膳魔師」商標異
    議時，提出中國時報、聯合報、新視頻道之「膳魔師」廣告，及在新光三越、環
    亞百貨等大百貨公司設立「膳魔師」專櫃之廣告，及伊公司於八十四年度申報營
    利事業所得稅之申報書影本記載，其公司該年度之營業收入為七三四、五四三、
    九五五元，廣告費支出為二八、○○七、九三四元，足證案外人皇冠公司之「膳
    魔師」商標使用各種燜燒鍋、不鏽鋼鍋等商品，所表彰信譽廣為相關公眾所共知
    ，達著名商標之程度；且被告機關就該案亦以中台異字第八八○八○七號商標異
    議審定書認定該商標為著名商標，並據以審定原告另案申請註冊之第八五九四○
    二號「膳魔師」商標應予撤銷，該案因本件原告未提起訴願而告確定在案，被告
    有提出上開案件異議卷可按。按系爭商標指定使用於電熨斗、蒸氣熨斗商品，與
    據以核駁商標所使用之商品，雖非屬同一或類似之商品，然首揭法條之適用並未
    以使用於同一或類似商品為限，且本件兩商標所使用之商品同為一般常見之家用
    品，性質上亦非毫無關連。從而原告以相同之中文「膳魔師」申請商標註冊，指
    定使用於電熨斗、蒸氣熨斗商品，難謂無使一般消費者對其表彰商品來源或產製
    主體產生混淆誤認之虞，自有首揭法條之適用，被告機關所為核駁之處分，洵無
    不合，訴願決定予以維持，亦稱妥適，原告徒執前詞，訴請撤銷，為無理由，應
    予駁回。
據上論結，本件原告之訴為無理由，爰依行政訴訟法第九十八條第三項前段，判決如
主文。
中    華    民    國      九十      年      十二      月      十二     日
                               臺 北 高 等 行 政 法 院  第 一 庭
                                           審 判 長 法  官  鄭忠仁
                                                    法  官  楊莉莉
                                                    法  官  林金本
右為正本係照原本作成。
如不服本判決，應於送達後二十日內，向本院提出上訴狀並表明上訴理由，如於本判
決宣示後送達前提起上訴者，應於判決送達後二十日內補提上訴理由書（須按他造人
數附繕本）。
中    華    民    國      九十      年    十二        月      十二      日
                                                    書記官  簡信滇


司法院資訊處製作；財團法人民間司法改革基金會備份。
